臺灣板橋地方法院刑事判決　　　　　　　　　　　　　九十三年度訴字第八六六號
　　公　訴　人　臺灣板橋地方法院檢察署檢察官
　　被　　　告　丙○○
　　指定辯護人　本院公設辯護人 乙○○
右列被告因重傷害等案件，經檢察官提起公訴（九十三年度偵字第六七五五號），本
院判決如左：
    主  文
丙○○共同使人受重傷，未遂，處有期徒刑肆年陸月。
    犯罪事實
一、丙○○與案外人賴逸聰（綽號「阿昌」音譯）素有仇怨，於民國九十二年十一月
    八日上午七時許，丙○○為前往尋仇，遂攜帶非公告管制之小武士刀乙把（未扣
    案），並邀同另四名（起訴書誤為五名）姓名年籍不詳綽號為「阿弟」、「阿倫
    」、「阿酷」等人及另一名姓名年籍綽號皆不詳之成年男子，分持西瓜刀、木棒
    ，一同前往台北縣三重市○○街四十六號旁巷內，欲教訓案外人賴逸聰。當時賴
    逸聰與友人甲○○剛吃完早餐，步出早餐店大門，一見丙○○夥同多人分持小武
    士刀及木棒衝向伊，口中並高喊「麥走」，賴逸聰隨即拔腿逃跑，丙○○等人雖
    自後追趕，仍為賴逸聰逃逸；甲○○因左腿車禍受傷上石膏，並持柺杖行動不便
    ，且認為與丙○○等人素不相識，並無仇怨，與伊無關，因而並未逃跑。惟丙○
    ○等人因未追及賴逸聰心有未甘，見甲○○與賴逸聰一同走出早餐店，認為甲○
    ○為賴逸聰之同夥，當場由丙○○指揮示意，五人共同基於使人重傷害之未必故
    意，分持刀、棍砍向甲○○，其等明知膝蓋部位為人體極脆弱之部分，持刀傷害
    該部分將招致喪失行動自如之結果，竟仍共同基於重傷害之未必故意，由丙○○
    持小武士刀砍擊甲○○之背部、頭部及左膝膝蓋部位，其餘四人則持西瓜刀、木
    棍毆擊甲○○之左膝膝蓋，雖甲○○被毆倒地並以所持柺杖抵擋，惟仍使甲○○
    左膝因車禍受傷而包覆之石膏碎裂並插入左膝，致甲○○左膝受有０˙六公分×
    一公分×三公分之撕裂傷害，並顏面受有０˙二公分×０˙五公分×三公分之撕
    裂傷害、左背受有一公分×一公分×七公分之撕裂傷害，經送醫急救並住院治療
    後，左腿機能雖未完全喪失效用，但仍留有左膝關節萎縮且無法自主彎曲之傷害
    ，未達重傷之程度而重傷未遂。
二、案經甲○○訴由臺北縣政府警察局三重分局移送臺灣板橋地方法院檢察署檢察官
    偵查起訴。
    理  由
一、訊據被告丙○○對其於前揭時地邀集四位同夥，而共同以持武士刀、木棍及徒手
    攻擊告訴人甲○○之事實，固坦承不諱，惟矢口否認有使告訴人受重傷之故意，
    辯稱：因為甲○○與案外人賴逸聰走在一起，我以為被害人也有，所以才認錯。
    我沒有殺害他的故意。我本來是想砍他的背部，但是他用手擋才會砍到膝蓋，我
    當時沒有要砍他的膝蓋云云。
二、然查：
  (一)前揭犯罪事實，業經被害人甲○○於本院審理中指訴稱：「我當天請阿昌（音譯
    ）吃完早餐，一步出大門的時候，丙○○就夥同六、七名不明人士，持武士刀、
    西瓜刀、木棒等武器，衝過來就要砍˙˙。當時他們追阿昌，追不到，我以為沒
    我的事，我就拄著柺杖慢慢走，他們回頭就砍我。第一刀丙○○砍到我的左肩後
    面，我回頭看到丙○○手握著武士刀，我就問他你砍什麼，我跟他無怨無仇，丙
    ○○回我一句話，說誰叫我跟他認識的走在一起，他就是指跑掉的阿昌。後來是
    一個綽號叫『阿酷』的、戴口罩的男子，用西瓜刀從我的左腳膝蓋旁邊砍下去，
    我就倒下去了，我就說不要砍我，我已經受傷殘障上石膏，他們還是拼命砍，丙
    ○○又繼續拿武士刀砍我的額頭，我拿柺杖把他隔開˙˙。刀子是從受傷的地方
    砍進去，石膏就刺進去，後來開刀把石膏挑出來。」、「（問：當時丙○○往你
    頭上砍的那一刀，你如果沒有擋的話，會砍到哪裡？）眉心部位。（問：那一刀
    力道如何？）力道很大，因為我穿很厚的皮衣背心都被砍破，肩膀因為沒有皮衣
    背心保護到，所以被砍傷。」等情（見本院九十三年十二月九日審判筆錄），核
    與馬偕紀念醫院診斷證明書上所記載被害人甲○○所受之傷勢：「一、顏面撕裂
    傷０˙二公分×０˙五公分×三公分。二、左背撕裂傷一公分×一公分×七公分
    。三、左膝撕裂傷０˙六公分×一公分×三公分」相符，有該院乙種診斷證明書
    乙紙在卷供憑。又同院急診病歷於案發當日早上七時三十三分之診斷記錄載明：
    「病人自己說是路人，被一群人誤認是仇家，被人砍傷，被揍多處，包括頭部，
    但沒有昏過去，現在左膝上有未完全復原的傷口，一個多月前有車禍造成左膝傷
    口，左膝有這次砍傷的新傷口。」等語，亦有同院急診病歷乙份附卷供參。復參
    酌被告於審判中辯稱：「我本來是想砍他的背部，但是他用手擋才會砍到膝蓋˙
    ˙˙我砍他兩下」、「當時只有我一個人拿刀，其他的人有拿木棍。」等語，果
    依被告所言，則被害人應僅有左膝膝蓋與頭部二處刀傷而已，顯與前揭診斷證明
    所載三處刀傷有所出入，且他人既未持刀，則被害人左肩刀傷亦非他人所造成，
    足證係被告丙○○先持刀砍擊告訴人背部成傷後，又持刀砍擊告訴人之左膝部及
    頭部。被告辯稱僅想砍告訴人背部，因告訴人抵擋才砍到膝蓋，其沒有砍擊腿部
    的故意等語，不足採信。
  (二)被告於偵查中供稱：「（問：你行兇之武士刀是放於何處？）我丟棄於三重市格
    致中學旁草叢內。（問：你與另四名年籍不詳之友人，如何到達案發地？你有無
    告知前往案發地欲從事何事？）我是在前往案發地路上遇到的，我並告知該四名
    友人與人起衝突，邀請其前往案發地，教訓綽號『阿聰』之男子。」等語（見九
    十三年度核退字第一六五０號偵查卷第四頁），核與審判中之自白：「當時是阿
    倫、阿酷、阿弟，就我們四個，還有一個我不知道名字，他的年紀大約也是二十
    出頭。（問：你當時是拿武士刀？）是的，長度大約兩尺長，是小武士刀。（問
    ：刀是誰的？）我的，當時已經丟掉，丟在附近的垃圾場。本來是要找一名叫賴
    逸聰的人。被害人當時與賴逸聰走在一起，賴逸聰跑得比較快，我誤以為被害人
    也有。」、「當時是連我五個人，當時只有我一個人拿刀，其他的人有拿木棍。
    」等情相符，是告訴人甲○○雖證稱被告丙○○偕同六、七人共同持兇器對其砍
    殺，然告訴人對於其餘不詳姓名之六、七人並無法明確指認，尚難僅依告訴人之
    片面指訴，即認定確有不詳姓名之六、七人對其砍殺；而被告丙○○於警詢及本
    院審理中自始即供稱係姓名年籍不詳綽號為「阿弟」、「阿倫」、「阿酷」等人
    及另一名姓名年籍綽號皆不詳之成年男子共四人，與其共同持兇器傷害告訴人，
    自較可採。雖被告辯稱係認錯人云云，然被害人於本院審理時則證稱「當時我出
    車禍腳上石膏，我走路已經比常人要慢，當時他們追阿昌，追不到，我以為沒有
    我的事，我就拄著杖慢慢走，他們回頭就砍我，第一刀丙○○砍到我的左肩後
    面，我回頭看到丙○○手握著武士刀，我就問他你砍什麼，我跟他無冤無仇，丙
    ○○回我一句話，說誰叫我跟他認識的走在一起，他就是指跑掉的阿昌」等語（
    見同上本院審理筆錄）。足徵被告丙○○當時並未將被害人誤認為綽號「阿昌」
    之賴逸聰。
  (三)按共同正犯係指以一致的意思內容，各自分擔犯罪行為之一部，相互利用他人之
    行為，以達其犯罪目的，則全體行為人應對全部發生的結果，共同負責，並無分
    別何行為由何人下手為必要（最高法院二十七年上字第七五五號判例參照）。查
    被告丙○○不僅邀集同夥前往尋仇，自己亦共同追砍被害人，既彼此行為在共同
    犯意聯絡之範圍內，又共同造成告訴人全身多處傷害之結果，是被告丙○○與綽
    號「阿倫」、「阿酷」、「阿弟」及另一年籍綽號不詳之男子間，應就同一結果
    負共同正犯責任。次按使人受重傷未遂與普通傷害之區別，應以行為人於加害時
    有無使人受重傷之故意為斷，即個案中有關重傷害犯意之有無，應斟酌相關事證
    ，包括被害人受傷部位、所用凶器、攻擊力道及行為人攻擊當時之言行、表現及
    態度，依具體情形綜合判斷（最高法院七十七年台上字第四二四六號判決參照）
    。本件被告於前往尋仇前，邀集多人以壯聲勢，並準備有小武士刀、西瓜刀及木
    棍等利刃鈍器攜往現場，顯見早有重創對方之意欲。又被告等明知以此鋒利銳器
    對人砍擊，會造成足以去肉斷骨之可能，若對關節之神經、韌帶交會處及頭部五
    官處刺砍，亦有毀敗四肢及五官知覺之可能。復參以被告攻擊之力道，竟連告訴
    人所穿厚衣及皮製背心皆被砍破，甚至因車禍受傷所包覆於左膝之堅硬石膏，亦
    遭擊碎刺穿，足堪認定其用力之猛，被告以堅銳凶器攻擊他人四肢關節及頭部等
    重要部位，縱非基於重傷害之直接故意，亦足堪認定有重傷害他人之未必故意，
    是被告辯稱並無重傷害之故意等語，亦不足採。
  (四)本件被害人甲○○因被告等之重傷害行為，受有顏面之撕裂傷、左背之撕裂傷及
    左膝撕裂傷等傷害，因被害人奮力抵抗及經送醫急救並治療，始免於永久喪失肢
    體機能之結果，其傷經外傷治療已完善，住院至九十二年十一月十五日出院，之
    後未再返診，離院時左膝仍有傷口，但不至於左膝毀壞左腳一肢之機能，有馬偕
    紀念醫院九十三年三月十七日馬院醫骨字第九三０七九五號函乙份在卷可稽，且
    告訴人仍留有左膝關節萎縮且無法自主彎曲之傷害，除據告訴人於本院審理時陳
    明在卷外，且有上開馬偕紀念醫院診斷證明書一紙及馬偕紀念醫院九十三年十一
    月八日馬院醫骨字第九三三五三０號函函覆之病患甲○○病例影本十三頁、甲○
    ○遭傷害照片二張附卷可稽，是被告之重傷行為並未達成重傷結果而未遂，要屬
    無疑。綜上所述，本件事證明確，被告丙○○之犯行，足堪認定。
三、核被告所為，係犯刑法第二百七十八條第一項、第三項之使人受重傷未遂罪。公
    訴人雖於起訴書中敘明被告攜帶武士刀，於早晨前往台北縣中寮街四十六號旁巷
    內之犯罪事實，認被告所為另涉有槍砲彈藥刀械管制條例第十四條第三項之單純
    未經許可持有刀械罪，然此部份之犯罪事實及所犯法條業據蒞庭公訴人於論告時
    予以限縮，撤回此部份起訴法條，且亦無證據足資證明被告所持有之小武士刀係
    屬公告管制之刀械，此部份之犯嫌既已經公訴人撤回，且無證據足資證明，自毋
    庸論及，附此敘明。被告有使人受重傷害之故意，且著手於犯罪之實施，惟告訴
    人所受傷害之程度尚未達刑法第十條第四項所規定之重傷害結果，為未遂犯，應
    依同法第二十六條前段規定減輕其刑。被告丙○○與姓名年籍不詳綽號「阿倫」
    、「阿酷」、「阿弟」及另一名姓名年籍綽號不詳之男子間，就前開犯行有犯意
    之聯絡及行為之分擔，應依刑法第二十八條規定論以共同正犯。爰審酌被告行為
    時明知告訴人並非仇家而仍施以攻擊，攻擊他人重要部位，手段凶狠，及被告之
    犯罪動機、目的、品性、智識程度，復參酌被害人留有左膝關節萎縮及無法自主
    彎曲等傷害，損害非輕等一切情狀，量處如主文所示之刑。
四、至被告所有之小武士刀乙把，業據被告於本院審理時陳稱：刀是我的，當時已經
    丟掉，丟在附近的垃圾場等語，且未經扣案，復查亦無其他積極證據足證前開小
    武士刀現仍存在尚未滅失，為免執行上之困難，爰不予宣告沒收；另外其餘共犯
    持有，供本件犯罪所用之西瓜刀及木棍，未據扣案，且無積極證據足資證明係被
    告丙○○或其餘共犯所有，爰不另為沒收之諭知，附此敘明。
據上論斷，應依刑事訴訟法第二百九十九條第一項前段，刑法第二十八條、第二百七
十八條第一項、第三項、第二十六條前段，判決如主文。
本案經檢察官陳鴻濤到庭執行職務。
中　　　華　　　民　　　國　　九十三　　年　　 十二 　　月　　二十三　　日
　　                              臺灣板橋地方法院刑事第九庭
                                      審判長法  官 胡堅勤
                                            法　官 李君豪
                                            法　官 王瑜玲
右正本證明與原本無異。
如不服本判決應於送達後十日內向本院提出上訴狀。
                                            書記官 吳詩琳
中　　　華　　　民　　　國　　九十三　　年　　 十二 　　月　　二十三　　日
附錄本案論罪科刑法條全文：
中華民國刑法第二百七十八條
使人受重傷者，處五年以上十二年以下有期徒刑。
犯前項之罪因而致人於死者，處無期徒刑或七年以上有期徒刑。
第一項之未遂犯罰之。
